臺灣臺南地方法院行政訴訟判決
109年度交字第110號
原      告  林宗翰  
被      告  臺南市政府交通局

代  表  人  王銘德  
上列當事人間交通裁決事件，原告不服被告機關109年7月2日南
市交裁字第OOOOOOOOOOOO號裁決，提起行政訴訟，本院判決如下
：
    主  文
一、原告之訴駁回。
二、訴訟費用新臺幣300元由原告負擔。
    事實及理由
一、程序事項：本件係原告不服被告所為道路交通管理處罰條例
    第8條之裁決，而提起之撤銷訴訟，屬行政訴訟法第237條之
    1第1項第1款所稱交通裁決事件，因事證明確，爰依同法第
    237條之7規定，不經言詞辯論逕行裁判。
二、事實概要：原告於109年4月14日10時11分許，駕駛車牌號碼
    000-000號普通重型機車（下稱系爭機車），行經高雄市○○
    區○○○路0000號（中油ＯＯ站)北上處，因有行車速度超過規定
    之最高時速60公里以上未滿80公里之違規行為，經高雄市政
    府警察局交通警察大隊楠梓分隊（下稱舉發單位）員警製單
    逕行舉發，嗣原告向被告提出申訴，被告請舉發單位調查結
    果，仍認原告有前揭違規行為，遂於109年7月2日以其違規
    事證明確，依道路交通管理處罰條例第43條第1項第2款、第
    63條第1項第3款及第24條第1項第3款規定，裁處原告罰鍰新
    臺幣（下同）8,000元，記違規點數3點，並應參加道路交通
    安全講習。原告不服，遂提起本訴訟。
三、原告主張略以：
　㈠舉發單位函復測速器經經濟部檢驗局檢驗合格，且尚在有效
    期限内，故該雷射儀之準確及正確性應值得信賴。惟其合格
    證書僅可證明儀器於檢測時符合標準，儀器因使用頻率，操
    作人員與使用環境之差異，所謂有效期限僅可作為校核之參
    考或要求，實質上不能作為儀器準確性之擔保。本案之舉發
    日期與檢定日期已歷4個月之久，實際上必然存在測量誤差
    ，原告調閱系爭車輛之行車紀錄器，確認儀表盤指針也未曾
    超過時速100公里，舉發單位之函復無法令人信服。
　㈡經原告調閱系爭車輛當天之行車紀錄器，依分隔畫面標定時
    間與測量距離後，舉發當天原告之行車距離為68.4公尺，經
    過2.85秒，據此換算實際車速為每小時86.4公里，可知被告
    之裁決内容與事實不符，請求撤銷原裁決。
　㈢並聲明：原處分撤銷，訴訟費用由被告負擔。
四、被告答辯則以：
　㈠原告於109年4月14日10時11分許，駕駛車牌號碼000-000號普
    通重型機車，行經高雄市○○區○○○路0000號（中油ＯＯ站）北
    上處，行車速度超過規定之最高時速63里（限速40公里，時
    速103公里），被告乃據此裁處原告罰鍰8,000元，記違規點
    數3點，並應參加道路交通安全講習。揆諸首揭規定，並無
    不合，應予維持。
  ㈡復按道路交通管理處罰條例第7條之2：「（第1項）汽車駕駛
    人之行為有下列情形之一，當場不能或不宜攔截製單舉發者
    ，得逕行舉發：……7、經以科學儀器取得證據資料證明其行
    為違規。……。(第2項）前項第7款之科學儀器應採固定式，
    並定期於網站公布其設置地點。但汽車駕駛人之行為屬下列
    情形之一者，不在此限：……9、行車速度超過規定之最高速
    限或低於規定之最低速限。……。（第3項）對於前項第9款之
    違規行為，採用固定或非固定式科學儀器取得證據資料證明
    者，於一般道路應於100公尺至300公尺間，於高速公路、快
    速公路應於300公尺至1,000公尺間，明顯標示之；其定點當
    場攔截製單舉發者，亦同。」，上開規定乃係規範舉發單位
    於一般道路採用固定或非固定式科學儀器取得證據資料證明
    者，應於測速地點前方100公尺至300公尺間樹立告示牌，藉
    以提醒駕駛人注意前方有違規超速取缔。經查系爭違規路段
    行車速限定為40公里，道路主管機關於高雄市○○區○○○路000
    0號北上處，設置有速限40公里及三角型「照相機」測速取
    締警告標誌各1面，提醒駕駛人依規定速限行駛。另舉發單
    位使用之「雷射」測速儀器廠牌：KUSTOM、型號：LASERCAM
    4、器號：LE0111，業經檢定合格，該檢定合格證書記載：
    檢定合格單號碼：J0GB0000000，檢定日期：108年12月12日
    ，有效期限：109年12月31日，此有舉發單位109年6月2日高
    市警楠分交字第OOOOOOOOOOO號函檢附員警職務報告及照片
    黏貼紀錄表各1份、採證照片共2幀（含超速、「警52」及速
    限標誌各1幀），以及雷射測速儀經經濟部標準檢驗局委託
    財團法人工業技術研究院檢定合格證書1份可稽。而本件原
    告之違規時間為109年4月14日，尚在該雷射測速,儀檢定合
    格之有效期限内。又經濟部標準檢驗局係負責國家標準制定
    及檢驗之機構，其委託財團法人工業技術研究院檢定合格後
    發給之證書自有相當之公信力，足貢證明原告確有上開超過
    規定最高速限行駛情事。
  ㈢次按道路交通管理處罰條例第4條第2項、第3項規定：「（第
    2項）駕駛人駕駛車輛、大眾捷運系統車輛或行人在道路上
    ，應遵守道路交通標誌、標線、號誌之指示、警告、禁制規
    定，並服從執行交通勤務之警察或依法令執行指揮交通及交
    通稽查任務人員之指揮。(第3項）前項道路交通標誌、標線
    、號誌之指示、警告、禁制規定、樣式、標示方式、設置基
    準及設置地點等事項之規則，由交通部會同内政部定之。」
    ；道路交通標誌標線號誌設置規則（下稱設置規則）第1條
    及第55條之2規定：「本規則依道路交通管理處罰條例第4條
    第3項規定訂定之。」、「（第1項）測速取締標誌「警52」
    ，用以警告車輛駕駛人前方路段常有測速取締執法，促使行
    車速度不得超過道路規定之最高速限或低於規定之最低速限
    。（第2項）本標誌設於測速取締執法路段前，一般道路應
    於100公尺至300公尺間，高速公路、快速公路應於300公尺
    至1,000公尺間。」。本案舉發單位員警於測照地點（高雄
    市○○區○○○路0000號北上處）前方約126公尺處（高雄市○○區
    ○○○路0000號北上處）設置之「三角形」照相機測速取締標
    誌「警52」，係依上開道路交通標誌標線號誌設 置規則第5
    5條之2規定所設置；另依道路交通管理處罰條例第4條 第2
    項規定，駕駛人行駛於道路時，本負有注意行經路段之標誌
    ，並 依其指示、警告、禁制規定行駛之基本義務。本案觀
    諸系爭測速取締三角型標誌内顯示之照相機圖案，衡諸常情
    ，並無令行經該處之駕駛人（包括原告在内）難以判斷或辨
    識困難之情形，依原告係合法考領有普通重型機車駕駛執照
    之駕駛人，面對該路段速限40公里告示牌，即表示其行車速
    度不得超過40公里一節，自難諉為不知，詎原告仍以每小時
    103公里之速度行駛，顯已違悖其應擔負遵守道路交通標誌
    規定義務甚明。
  ㈣末按「當事人主張事實須負舉證責任，倘其所提出之證據不
    足為主張事實之證明，自不能認其主張之事實為真實」，改
    制前行政法院36年判字第16號著有判例，此一判例與現行行
    政訴訟法第236條、第136條準用民事訴訟法第277條（當事
    人主張有利於己之事實者，就其事實有舉證之責任。但法律
    別有規定，或依其情形顯失公平者，不在此限）之意旨相符
    ，仍得引用。再按行政法院應依職權調查事實關係，不受當
    事人主張之拘束；行政法院於撤銷訴訟，應依職權調查證據
    ，行政訴訟法第125條第1項、第133條前段分別定有明文，
    是行政法院在審理案件時應盡闡明義務，使當事人盡主張事
    實及聲明證據之能事，並盡職權調查義務，以查明事實真相
    ，避免真偽不明之情事發生，惟如已盡闡明義務及職權調查
    義務後，事實仍真偽不明時，則作舉證責任之分配，使應負
    舉證責任之人負擔該不利之結果（參照最高行政法院94年度
    判字第58號判決）。亦即行政法院就應依職權調查證據之事
    件，僅係免除行政訴訟當事人之主張責任（即所謂主觀舉證
    責任），並非免除當事人之舉證義務（所謂客觀舉證責任）
    ，亦即待證事實陷於不明時，當事人仍應負擔不利益之舉證
    責任分配，此依行政訴訟法第237條之9第1項之規定，於交
    通裁決事件訴訟程序亦準用之。本件系爭車輛行經系爭違規
    路段時，有超速之違規行為，而雷射測速儀所設置地點前約
    126公尺處（高雄市○○區○○○路0000號北上處）設置之三角形
    「警52」暨「時速40公里」標誌牌面，其豎立位置明顯可見
    ，圖樣清晰可辨，亦無遭受樹木或他物體遮蔽之情，均有採
    證照片可憑，已如前述，故被告就原告違反道路交通管理處
    罰條例第43條規定並經雷射測速儀測速拍照依法得予以裁罰
    之要件事實，已盡充分提出上開之證據加以證明。原告僅強
    調「舉發日期距測速儀檢定日期已歷4個月之久，實際上必
    然存在測量誤差」云云，則原告所主張之該等事實乃陷於真
    偽不明，故作舉證責任之分配，仍應由原告負擔不利益之結
    果，然原告自始並未提出任何證據以實其說，被告自難認原
    告此部分之主張為真實，殊無從為有利於原告之認定。又雷
    射測速儀為經列為法定度量器之測速設備裝置，衡諸度量衡
    法第5條、度量衡器檢定檢查辦法第3條第1項第7款及第18條
    第1項之規定，與大眾有關之公務檢測儀器，既經由國家專
    責機關檢定合格後加以使用，並定期依規定送請檢測，自能
    昭得公信。是依本件施測之雷射測速儀經檢驗合格，且於執
    行測速過程復無遭受干擾致無法準確偵測之證據，足見所測
    得之車速資料，應可憑採。原告空言爭執，自屬無據（臺灣
    臺北地方法院108年交字第171號判決理由（四）3意旨參照
    、臺灣臺中地方法院103年交字第278號判決理由五（二）3
    亦同此旨）。至原告另訴稱其調閱系爭車輛之行車紀錄器，
    確認儀表盤指針未曾超過時速100公里，以及依分隔畫面標
    定時間與測量距離後，舉發當天原告之行車距離為68.4公尺
    ，經過2.85秒，據此換算實際車速為每小時86.4公里一節，
    經查系爭車輛之儀表並未經原告提供任何符合上開度量衡器
    檢定檢查辦法規定之測速設備裝置經檢定合格證明；且系爭
    車輛違規當時之車速，亦係原告自行「推算」所得，並未經
    專業機構鑑定，揆諸上開說明，並無公信力，原告上開訴稱
    理由，顯屬其卸免責任之詞。是本案舉發單位取締告發原告
    程序完備。原告所訴，並無理由，核不足採。
  ㈤被告並聲明：原告之訴駁回，訴訟費用由原告負擔。
五、本件事實概要欄所載之事實，除後列爭點外，業經兩造各自
    陳述在卷，兩造並分別提出如附表所示之證據。本件爭點厥
    為：原告駕駛系爭機車是否有「行車速度超過規定之最高時
    速36公里」之違規行為？
六、本院之判斷：
　㈠應適用法令：
　⒈道路交通管理處罰條例：
　　⑴第7條之2第1、2、3項：（第1項）汽車駕駛人之行為有下
      列情形之一，當場不能或不宜攔截製單舉發者，得逕行舉
      發：一、闖紅燈或平交道。二、搶越行人穿越道。三、在
      道路收費停車處所停車，不依規定繳費。四、不服指揮稽
      查而逃逸，或聞消防車、救護車、警備車、工程救險車、
      毒性化學物質災害事故應變車之警號不立即避讓。五、違
      規停車或搶越行人穿越道，經各級學校交通服務隊現場導
      護人員簽證檢舉。六、行經設有收費站、地磅之道路，不
      依規定停車繳費或過磅。七、經以科學儀器取得證據資料
      證明其行為違規。（第2項）前項第七款之科學儀器應採
      固定式，並定期於網站公布其設置地點。但汽車駕駛人之
      行為屬下列情形之一者，不在此限：一、蛇行、危險方式
      駕車或二輛以上之汽車競駛或競技。二、行駛路肩。三、
      違規超車。四、違規停車而駕駛人不在場。五、未依規定
      行駛車道。六、未依規定變換車道。七、未保持安全距離
      。八、跨越禁止變換車道線或槽化線。九、行車速度超過
      規定之最高速限或低於規定之最低速限。十、汽車駕駛人
      或乘客未依規定繫安全帶。十一、汽車駕駛人或附載座人
      未依規定戴安全帽。（第3項）對於前項第九款之違規行
      為，採用固定或非固定式科學儀器取得證據資料證明者，
      於一般道路應於100公尺至300公尺間，於高速公路、快速
      公路應於300公尺至1000公尺間，明顯標示之；其定點當
      場攔截製單舉發者，亦同。
　　⑵第43條第1項第2款：汽車駕駛人，駕駛汽車有下列情形之
      一者，處6,000元以上24,000元以下罰鍰，並當場禁止其
      駕駛：…二、行車速度，超過規定之最高時速60公里。
　　⑶第63條第1項第3款：汽車駕駛人有下列各款所列條款之一
      者，除依原條款處罰鍰外，並予記點：三、有第43條、…
      情形之一者，各記違規點數3點。
　⒉道路交通標誌標線號誌設置規則第55條之2：測速取締標誌「
    警52」，用以警告車輛駕駛人前方路段常有測速取締執法，
    促使行車速度不得超過道路規定之最高速限或低於規定之最
    低速限。本標誌設於測速取締執法路段前，一般道路應於10
    0公尺至300公尺間，高速公路、快速公路應於300公尺至100
    0公尺間。
　㈡原告於109年4月14日10時11分許，駕駛系爭機車行經高雄市 
    ○○區○○○路0000號北上處，有「行車速度超過規定之最高時
    速63公里」之違規行為，被告機關提出高雄市政府警察局交
    通警察大隊109年6月2日高市警楠分交字第OOOOOOOOOOO號函
    檢附員警職務報告及照片黏貼紀錄表各1份、採證照片2幀，
    超速、「警52」及速限標誌各1幀及雷射測速儀經經濟部標
    準檢驗局委託財團法人工業技術研究院檢定合格證書1份為
    證（本院卷第65至75頁）。上開高雄市政府警察局交通警察
    大隊109年6月2日高市警楠分交字第OOOOOOOOOOO號函（本院
    卷第65頁）說明二「緣本案係本分局員警執行勤務，依據道
    路交通管理處罰條例第7條之2第3項規定於一般道路100公尺
    至300公尺前設立警示標誌及速限標誌，使用合格檢驗之雷
    射測速儀（器號：LE0111）瞄準旨揭車輛，當車輛駕駛人身
    上顯示綠點，表示雷射測速儀會顯示所指向之車輛速度，是
    以測得旨揭車輛於限速40公里之慢車道行駛速度達時速103
    公里，依法逕行舉發，於法洵無違誤…。」，以及舉發員警
    之職務報告（本院卷第67頁）稱：「職警員張ＯＯ於109年4月
    14日8時至11時擔服測速勤務，依規定於高楠公路OOOO號ＯＯＯ
    Ｏ股份有限公司旁第一棵樹放置標誌，第一棵樹放置警示標
    誌至台灣中油加油站測速槍距離為126公尺，符合規定…。」
    等語。又依超速採證照片照片內拍攝有系爭車號「OOOOOOO
    」號機車，而照片上方之資訊欄可知，本件使用之雷射測速
    儀器號為：LE0111號，測得車速為103公里；照片下方之資
    訊欄為速限40公里，測距71.3公尺，合格證號：J0GB000000
    0號。另舉發單位使用之雷射測速儀器廠牌：KUSTOM、型號
    ：LASERCAM4、器號：LE0111，業經檢定合格，該檢定合格
    證書記載：檢定合格單號碼：J0GB0000000，檢定日期：108
    年12月12日，有效期限：109年12月31日，此有經濟部標準
    檢驗局委託財團法人工業技術研究院檢定合格證書影本1份
    （本院卷第75頁）可稽。而本件原告之違規時間為109年4月
    14日，尚在該雷射測速儀檢定合格之有效期限内，故本件所
    測得之系爭機車時速應可認定正確無訛，因此原告於行經違
    規地點處時，係以時速103公里之高速行駛而有超速63公里
    （超速60公里以上，未滿80公里）之違規事實，堪以認定。
  ㈢又依被告機關提出之現場採證照片圖示、速限以及「警52」
    標誌測距照片內容，清楚可知道路主管機關於高楠公路OOOO
    號ＯＯＯＯ股份有限公司旁第一棵樹旁，設置有速限40公里及三
    角型照相機「警52」測速取締警告標誌各1面（本院卷第73
    頁），又依據被告機關提出之舉發機關測距距離圖紙，放置
    「警52」標誌至台灣中油ＯＯ站旁放置測速照相儀之距離達12
    6公尺，故測速照相儀器之設置地點是符合道路交通管理處
    罰條例第7條之2第3項規定一般道路之測速照相儀器應設置
    「警52」標誌後100公尺至300公尺間之程序規定。
　㈣至於原告訴稱系爭機車當天之行車紀錄器，依分隔畫面標定
    時間與測量距離後，計算當天之行車距離為68.4公尺，經過
    2.85秒，據此換算實際車速為每小時86.4公里；又本案之舉
    發日期與檢定日期已歷4個月之久，實際上必然存在測量誤
    差，原告調閱系爭車輛之行車紀錄器，確認儀表盤指針也未
    曾超過時速100公里，認為本件雷射測速儀之測速結果，並
    不可信云云。惟查原告之行車記錄器影片內容，系爭機車速
    率表，於原告通過ＯＯＯＯ股份有限公司大門前之速率顯示，僅
    約時速90公里（本院卷第89頁），又原告行駛至楠梓交流道
    下方之機車專用道入口前方時，系爭機車速率數值已接近10
    0公里（本院卷第87頁），此有原告行車記錄器之影片擷圖2
    幀在卷可稽（本院卷第87、89頁），又本院將此2幀擷圖寄
    送原告，命原告5日內表示意見，原告迄至本院判決時均未
    回覆。是以，原告該段駕駛過程應有加快速度之事實，故原
    告以平均車速質疑雷達測速儀之測速結果，並無理由。另原
    告以系爭機車之速率計均未超過100公里云云，質疑雷達測
    速儀之測速結果不準確云云，查本件舉發使用之雷達測速儀
    器需定期經過精密檢驗測定，並經經濟部標準檢驗局委託財
    團法人工業技術研究院檢驗合格，而系爭機車之速率計並無
    須定期檢驗，兩者之數值自屬本件舉發時使用之雷射測速儀
    之測得數值更為可信，原告以系爭機車速率計數值主張舉發
    時使用雷達測速儀測得之數值不可信，殊難採納。
　㈤綜上所述，原告於109年4月14日10時11分許，駕駛車牌系爭
    機車，行經高雄市○○區○○○路0000號（中油ＯＯ站)北上處，確
    有「行車速度超過規定之最高時速60公里以上未滿80公里」
    之違規行為，被告機關依道路交通管理處罰條例第43條第1
    項第2款、第63條第1項第3款及第24條第1項第3款規定，裁
    處原告罰鍰8,000元，記違規點數3點，並應參加道路交通安
    全講習，揆諸首揭規定，原處分並無違法，原告訴請撤銷為
    無理由，應予駁回。
七、本件第一審裁判費為300元，應由原告負擔，爰確定第一審
    訴訟費用額如主文第2項所示。
據上論結，本件原告之訴為無理由，依行政訴訟法第237條之8第
1項、第98條第1項前段，判決如主文。
中　　華　　民　　國　　110 　年　　6 　　月　　 4　　日
　　　　　　　　　行政訴訟庭　法　官　侯明正
上為正本係照原本作成。
如不服本判決，應於判決送達後20日內，向本院提出上訴狀並表
明上訴理由（原判決所違背之法令及其具體內容或依訴訟資料可
認為原判決有違背法令之具體事實），其未載明上訴理由者，應
於提出上訴後20日內向本院補提理由書（上訴狀及上訴理由書均
須按他造人數附繕本，如未按期補提上訴理由書，則逕予駁回上
訴），並應繳納上訴裁判費新臺幣750元。
中　　華　　民　　國　　110 　年　　6　 　月　　 4　　日
　　　　　　　　　　　　　　　書記官　陳世明

證據清單：
一、原告提出：   原證1 被告機關109年7月2日南市交裁字第OOOOOOOOOOOO 號裁決書 13頁 原證2 被告機關109年6月16日南市交裁字第OOOOOOOOOO號函 15-16頁 原證3 高雄市政府警察局交通警察大隊109年6月2日高市警楠分交字第OOOOOOOOOOO號函檢附員採證照片及雷射測速儀經經濟部標準檢驗局委託財團法人工業技術研究院檢定合格證書。 17-21頁 原證4 行車紀錄器光碟1片 23頁 二、被告提出：   被證1 被告110年4月16日南市交裁字第OOOOOOOOOO號函 43頁 被證2 違反道路交通管理事件裁決重新審查紀錄表 45-49頁 被證3 舉發單位高市警交相第OOOOOOOOO號舉發通知單及送達證書影本 59-60頁 被證4 被告109年7月2日南市交裁字第OOOOOOOOOOOO號裁決書及送達證書影本（含歸責駕駛人申請書） 61-64頁 被證5 高雄市政府警察局交通警察大隊109年6月2日高市警楠分交字第OOOOOOOOOOO號函檢附員警職務報告及照片黏貼紀錄表各1份、採證照片（共2幀，含超速、「警52」及速限標誌各1幀）及雷射測速儀經經濟部標準檢驗局委託財團法人工業技術研究院檢定合格證書1份 65-75頁 被證6 原告之機車駕駛人基本資料 69頁 被證7 原告109年5月5日陳述書 79-81頁